【裁判字號】    98,監宣,12
【裁判日期】    981230
【裁判案由】    監護宣告
【裁判全文】
臺灣臺南地方法院民事裁定              98年度監宣字第12號
聲  請  人  丙  ○
上列聲請人聲請對甲○○為監護宣告事件，本院裁定如下：
    主    文
宣告甲○○（男，民國○○年○○月○日生，身分證統一編號：Ｚ0000
00000號，住臺南縣玉井鄉○○村○○鄰○○街15號）為受監護宣
告之人。
選定聲請人丙○（民國○○年○月○日生，身分證統一編號：Ｚ00000
0000號，住臺南縣玉井鄉○○村○○鄰○○街15號）為受監護宣告
之人甲○○之監護人。
指定乙○○（民國○○年○月○日生，身分證統一編號：Ｚ000000000
號，住臺南縣楠西鄉○○村○○鄰○○路63巷2弄3號）為會同開具
財產清冊之人。
聲請程序費用由受監護宣告之人甲○○負擔。
    理    由
一、按對於因精神障礙或其他心智缺陷，致不能為意思表示或受
    意思表示，或不能辨識其意思表示之效果者，法院得因本人
    、配偶、四親等內之親屬、最近一年有同居事實之其他親屬
    、檢察官、主管機關或社會福利機構之聲請，為監護之宣告
    ，民法第14條第1項定有明文。次按受監護宣告之人應置監
    護人。法院為監護之宣告時，應依職權就配偶、四親等內之
    親屬、最近一年有同居事實之其他親屬、主管機關、社會福
    利機構或其他適當之人選定一人或數人為監護人，並同時指
    定會同開具財產清冊之人，民法第1110條、第1111條第1項
    亦定有明文。
二、本件聲請意旨略以：聲請人為甲○○（男，民國○○年○○月○
    日生，身分證統一編號：Ｚ000000000號，住臺南縣玉井鄉○
    ○村○○鄰○○街15號）之養父，因甲○○於96年11月21日工
    作中突然腦充血，經送醫開刀治療後，迄今呈植物人狀態，
    不能為意思表示或受意思表示，聲請人為此爰聲請對甲○○
    為監護宣告。又聲請人為甲○○之養父，請求選任聲請人擔
    任甲○○之監護人。再甲○○之配偶及母親均已死亡，其有
    兄弟姊妹乙○○、張玉菁、張文全，其中乙○○與甲○○及
    聲請人居住之地點較近，為處理事務之方便考量，爰請選任
    乙○○為會同開具財產清冊之人等語。
三、經查：
  （一）聲請人係甲○○之養父，業據其提出戶籍謄本2件在卷
        可憑，揆諸上開規定，本件聲請人聲請對甲○○為監護
        之宣告，自屬有據。
  （二）又聲請人主張甲○○於96年11月21日工作中突然腦充血
        ，經送醫開刀治療後，迄今不能為意思表示或受意思表
        示之事實，業據聲請人提出甲○○之能力概述表1件、
        中華民國身心障礙手冊影本1件為證，且本院於98年12
        月8日在鑑定人財團法人臺灣省私立台南仁愛之家附設
        精神療養院醫師施仁雄面前訊問甲○○，甲○○對問話
        無法回答，又鑑定醫師對甲○○為精神鑑定結果認：「
        一般醫學檢查：個案意識呈呆僵狀態，對問話無法回答
        ，必須靠他人協助下可進食、以鼻胃管幫忙進食、靠氣
        管內管幫忙呼吸，四肢變形無力，無法自我行動，大小
        便及個人衛生須他人完全協助。精神檢查方面：個案的
        注意力、判斷能力、對人時地的定向感、記憶能力、計
        算能力及抽象思考能力均有明顯缺失。綜合以上之情形
        ，這是一個腦病後遺症的個案，個案現在意識仍不清，
        個案自我照顧能力呈明顯不足，精神障礙或其他心智缺
        陷致不能為意思表示或受意思表示，或不能辨識其意思
        表示。可為監護宣告。」等語，有本院98年12月8日訊
        問筆錄及成年監護鑑定書1件在卷可憑，是聲請人聲請
        對甲○○為監護宣告為有理由，應予准許。
四、次查，受監護宣告人甲○○之配偶吳紹鳳、母親張林月均已
    死亡，其子女均尚年幼，而聲請人為甲○○之養父，與甲○
    ○同住，有戶籍謄本2件、除戶謄本2件附卷可稽，堪予認定
    。本院審酌受監護宣告人甲○○平日主要由聲請人照顧其日
    常生活起居，聲請人亦願意擔任甲○○之監護人，因認由聲
    請人擔任甲○○之監護人，最能符合甲○○之最佳利益，為
    此爰選定聲請人為受監護宣告人甲○○之監護人；又乙○○
    係受監護宣告人甲○○之妹妹，有戶籍謄本1件在卷可稽，
    衡情乙○○應會本於受監護宣告之人甲○○之最佳利益，與
    監護人共同開具財產清冊，且乙○○亦表示願擔任會同開具
    財產清冊之人，是爰指定乙○○為會同開具財產清冊之人，
    以利監護事宜之執行。
五、依民事訴訟法第608條第1項，裁定如主文。
中    華    民    國    98    年    12    月    30    日
                   家事法庭   法  官  葉惠玲
以上正本係照原本作成。
如不服本裁定關於選定監護人及指定會同開具財產清冊之人等部
分，應於送達後十日內向本院提出抗告狀，並繳納抗告費新臺幣
1,000元；其餘關於宣告監護之部分，不得抗告。
中    華    民    國    98    年    12    月    30    日
                              書記官  謝麗首


司法院資訊處製作；財團法人民間司法改革基金會備份。
